最高法院刑事判決　　　　　　一○○年度台上字第二七九九號
上　訴　人　台灣高等法院檢察署檢察官
上　訴　人　
即　被　告　藍繼誠
上列上訴人等因被告業務過失致死案件，不服台灣高等法院中華
民國九十九年一月二十六日第二審判決（九十八年度交上訴字第
一七一號，起訴案號：台灣板橋地方法院檢察署九十七年度偵字
第三三二三九號），提起上訴，本院判決如下：
    主  文
上訴駁回。
    理  由
按刑事訴訟法第三百七十七條規定，上訴於第三審法院，非以判
決違背法令為理由，不得為之。是提起第三審上訴，應以原判決
違背法令為理由，係屬法定要件。如果上訴理由書狀並未依據卷
內訴訟資料，具體指摘原判決不適用何種法則或如何適用不當，
或所指摘原判決違法情事，顯與法律規定得為第三審上訴理由之
違法情形，不相適合時，均應認其上訴為違背法律上之程式，予
以駁回。檢察官上訴意旨略稱：(一)、依卷附車禍現場監視器錄影
翻拍之照片，顯示被害人劉明雄在車禍發生之前，已經完成轉彎
，所騎腳踏車呈直線在道路之中央處，原判決竟僅憑鑑定意見，
逕認被害人有「九十度左轉」之動作，致遭左後方之被告（即另
上訴人）藍繼誠所騎機車撞上，同有過失，既有認定事實和卷內
證據資料不相適合之證據上理由矛盾違誤，且有判決理由欠備違
失。(二)、未詳查藍繼誠如何主動向前來處理車禍之警員，告知肇
事者為誰，遽憑道路交通事故調查表之紀錄，認定係「自首」，
仍有查證未盡之違失。藍繼誠上訴意旨略謂：(一)、系爭車禍現場
之道路兩旁，分別係「頂溪國小」及「及人小學」，並無其他交
叉道路，且未設有「學校」之道路交通標誌，原審逕採鑑定意見
，認定藍繼誠在學校交叉道路上，未依規定減速慢行，既不查明
實情，且理由欠備，並與卷證資料不相適合。(二)、藍繼誠縱有替
餐廳送便當之事，乃不定時之偶然作為，車禍發生之時，亦非代
送便當，主觀上實乏騎機車反覆從事代送便當工作之意思，原審
不採其辯詞，逕行認定係屬於從事業務之人，課以業務過失致人
於死罪責，顯然理由不備，並法則適用不當。(三)、藍繼誠雖曾因
交通違規、抗繳罰鍰，被吊扣駕駛執照，但交通主管機關並未將
處分書合法送達，當不生效力。從而，藍繼誠既係具有駕駛機車
能力之人，發生車禍仍無道路交通管理處罰條例第八十六條第一
項加重其刑規定之適用，原判決竟依無照駕駛規定予以加重處罰
，亦有法則適用不當之違法。(四)、藍繼誠經診斷「作業智商」祇
有「七十四」，乃屬「邊緣智商」之智能障礙者，此次車禍既係
突發狀況，原審不詳查此情，罔顧其心智狀態鑑定之聲請，維持
第一審不予審酌之量刑，應認同有查證未盡，與不適用法則之違
失各云云。惟查：證據之取捨、證明力之判斷及事實之認定，俱
屬事實審法院自由裁量判斷之職權，此項職權之行使，倘不違背
客觀存在之經驗法則或論理法則，即無違法可指，觀諸刑事訴訟
法第一百五十五條第一項規定甚明。而供述證據雖彼此稍異或先
後不一，審理事實之法院仍可斟酌調查所得之各項證據，本於經
驗法則、論理法則，作合理之比較，定其取捨，採用相同基本事
實之陳述，非謂其中一有不符，即應全部不可採信。又所謂應於
審判期日調查之證據，係指與待證事實具有重要關係，在客觀上
認有調查之必要性，且有調查之可能性，為認定事實、適用法律
之基礎者而言。若事實已臻明確，或調查途徑已窮，自毋庸為無
益之調查，亦無未盡調查證據職責之違法可言。本件原判決主要
係依憑藍繼誠坦承確有騎乘機車，未減速慢行，亦未注意車前狀
況，而撞及被害人所騎腳踏車，致被害人死亡之部分自白；被害
人之家屬劉游阿梅所為被害人因車禍死亡之指訴；載明系爭車禍
係藍繼誠自首，地點為交岔路，無照駕駛機車，撞倒腳踏車之道
路交通事故調查表、現場圖；現場監視器錄影翻拍照片（顯示「
丁」字交岔路、地上有黃色網狀標誌、學童佇立路口、行人通過
路口、被害人騎腳踏車左轉、藍繼誠騎機車攔腰撞上、藍繼誠倒
地爬起後跑上前看護被害人）；被害人送醫不治之診斷證明書、
檢察署檢驗報告書、相驗屍體證明書、相驗照片；台灣省台北縣
區車輛行車事故鑑定委員會所為：「劉明雄騎乘腳踏車，沿黃網
線右側邊線左轉，未注意、未讓左側直行來車先行；與藍繼誠無
照駕駛普通重型機車，行經學校附近無號誌交岔路口，未注意車
前狀況，且未減速慢行，同為肇事原因」之鑑定意見書（尚載明
參考上揭監視器錄影光碟，顯示「十二時十二分十三至十四秒，
劉員行經肇事路口，未回頭（察）看左側直行來車，後兩車在監
視器畫面時間十二時十二分十四秒，發生碰撞」。按前揭翻拍照
片未顯出時間，但呈現被害人左轉成九十度；兩相比對，係在一
瞬之間完成左轉，並旋遭撞，照片雖有多張，無非連續動作攝取
而得）；台灣省車輛行車事故覆議鑑定委員會所為同意原鑑定意
見之鑑定公函；參諸「阿海南洋風味屋」負責人汪志毅供明藍繼
誠在其店內幫忙買菜、洗碗盤及送便當，雖無固定上班時間，伊
確免費提供飲食為酬，藍繼誠並因騎機車外送便當，每週領取新
台幣三至五百元之油資補貼金等語，復衡以肇事時，藍繼誠之機
車照片顯示置物勾袋，隱現「阿海南洋風味屋」之廣告紙（按依
勾袋外觀，似見內裝便當；車禍之時恰在中午）等情，可認騎乘
機車要與平日反覆從事送便當之工作有關，屬於附隨之業務範圍
；另考諸板橋監理站函稱：藍繼誠於民國九十二年間，因騎機車
違規遭罰鍰、記點，拒不受罰，經通知仍不理會，已自九十三年
六月八日起註銷駕駛執照之公函（含舉發通知單、裁決書、駕駛
人資料、駕駛執照基本資料；按藍繼誠在前揭交通事故調查表上
亦簽署確認自己無照駕駛）等證據資料，乃認定藍繼誠確有如原
判決事實欄所載之犯行，因而維持第一審論處藍繼誠以犯業務過
失致人於死罪刑之判決，駁回檢察官及藍繼誠各所為之第二審上
訴。對於藍繼誠僅承認上揭部分自白之事，而矢口否認犯罪，所
為伊非執行業務之人，亦非無照駕駛，肇事地點未設「學校」標
誌，且不屬交叉路口，無違規過失責任云云之辯解，如何係飾卸
之詞，不足採信，咸依卷內訴訟資料，詳加指駁、說明。尚指出
：現場縱無「學校」交通標誌，藍繼誠既坦承係頂溪國小校友，
對此處人車狀況自不陌生（況有學生佇足、行人過路），無解其
既不減速慢行，又未注意車前狀況之過失責任；藍繼誠在肇事後
，留於現場，主動向前來處理之警員自承肇事且受裁判，符合自
首減刑規定，爰予減刑；本件量刑斟酌因素，已包含藍繼誠之智
識程度。所為之事實認定及得心證理由，俱有各項證據資料存卷
可徵，自形式上觀察，並不違背客觀存在之經驗法則或論理法則
，各上訴意旨皆置原判決已明白論斷之事項於不顧，就屬原審採
證認事職權之適法行使，任憑己意指摘為違法，且猶為單純之事
實爭議，均不能認為適法之第三審上訴理由。依上說明，應認其
等上訴咸為違背法律上之程式，均予駁回。
據上論結，應依刑事訴訟法第三百九十五條前段，判決如主文。
中    華    民    國  一○○  年    五    月  二十六  日
                      最高法院刑事第八庭
                          審判長法官  花  滿  堂  
                                法官  黃  正  興  
                                法官  洪  昌  宏  
                                法官  徐  昌  錦  
                                法官  王  聰  明  
本件正本證明與原本無異
                                      書  記  官  
中    華    民    國  一○○  年    五    月   三十   日
                                                      Ｑ